【裁判字號】    92,易,815
【裁判日期】    920520
【裁判案由】    恐嚇取財
【裁判全文】
臺灣臺中地方法院刑事判決                          九十二年度易字第八一五號
    公  訴  人  臺灣臺中地方法院檢察署檢察官
    被      告  甲○○
右列被告因恐嚇取財案件，經檢察官提起公訴（九十一年度偵字第二四四七六號），
本院判決如左：
    主  文
甲○○幫助意圖為自己不法之所有，以恐嚇使人將本人之物交付未遂，累犯，處有期
徒刑肆月，如易科罰金，以參佰元折算壹日。如附表內容所示之物，均沒收。
    事  實
一、甲○○前曾於民國八十九年間，因犯傷害罪，經本院以八十九年度豐簡字第五○
    一號判處有期徒刑三月確定，於九十年七月十六日執行完畢，仍不知悔改。其於
    九十一年三月初某日（公訴人誤載為八十九年六月間），見中國時報上刊登買賣
    他人存款帳戶之廣告，得知真實姓名年籍不詳自稱「陳先生」之成年男子（下稱
    「陳先生」）願以高價收購金融機構帳戶，甲○○明知其與「陳先生」並非熟識
    ，且可預見金融機構帳戶係個人理財之重要工具，且關係個人財產、信用之表徵
    ，如交予他人使用，有供作財產犯罪用途之可能，而一般人取得他人存摺之目的
    在於取得贓款及掩飾犯行不易遭人追查，對於提供帳戶雖無引發他人萌生犯罪之
    確信，但仍以基於縱若「陳先生」利用其帳戶持以恐嚇取財亦不違反其本意之幫
    助犯意，在臺中市○○○路附近，以郵局存簿每本新臺幣（下同）一千五百元之
    代價，將其所有之第一商業銀行中港分行帳號00000000000號活期儲
    蓄存款帳戶（含存簿一本、印章一顆、提款卡一張、金融密碼，下稱一銀帳戶）
    賣予「陳先生」。「陳先生」即將甲○○所出賣之帳戶，自行或交付擄車集團成
    員，「陳先生」及其擄車勒贖集團並於九十一年三月二日上午七時許，在宜蘭縣
    冬山鄉○○村○○路三二六巷口空地竊取乙○○所有之車牌號碼Ｑ三－六四三二
    號自小客車一輛後（登記名義人為廖美月），再於同年三月十四日晚上二十二時
    許、同年月十五日下午十四時許接續撥打數次電話給乙○○及其家人，向其表示
    須匯入三萬元至甲○○所有之上開一銀帳戶，否則將無法取回該車等語（下稱擄
    車勒贖），使乙○○因而心生畏懼，嗣因乙○○籌款不及，要求於同年月十八日
    再行聯絡，惟「陳先生」及其竊車勒贖集團即未再聯絡，乙○○亦未匯入款項致
    未得逞，乙○○亦迄今未尋獲該車，並於報警後始循線查獲上情。
二、案經乙○○訴由宜蘭縣警察局三星分局報請臺灣宜蘭地方法院檢察署檢察官偵查
    後呈請臺灣高等法院檢察署令轉臺灣臺中地方法院檢察署檢察官偵查起訴。
    理  由
一、訊據被告甲○○對於右揭時、地出賣帳戶予「陳先生」乙情固坦承不諱，惟矢口
    否認有何幫助恐嚇取財之犯行，辯稱：當初伊僅是因急需用錢，才循報紙廣告聯
    絡販賣帳戶，「陳先生」之人告知購買帳戶乃為逃漏稅使用，伊並不知「陳先生
    」要做為恐嚇取財之用，實無幫助犯罪之故意云云。經查：
(1)、被告提供他人使用之前開一銀帳戶，被利用做為擄車勒贖犯行之出入帳戶，並致
    被害人乙○○被勒贖三萬元未遂等情，業據被害人乙○○分別於警訊中及本院九
    十一年度中簡上字第一八六號調查時到庭指訴綦詳，並有上揭銀行帳戶之開戶資
    料及存摺明細表影本各一紙在卷可參。而被告出售前開銀行之存摺、印章、提款
    卡及金融密碼給「陳先生」之行為，尚非恐嚇取財構成要件之行為，應係幫助行
    為甚明。
(2)、按刑法上之故意，可分為直接故意與不確定故意（間接故意），所謂「不確定故
    意」，係指行為人對於構成犯罪之事實，預見其發生而其發生並不違背其本意者
    ，刑法第十三條第二項定有明文。而金融機構帳戶係個人理財之重要工具，且關
    係個人財產、信用之表徵，豈能隨意交予陌生人；又邇來，利用不實之廣告而詐
    取金錢或擄車勒贖之犯罪類型層出不窮，該等犯罪多數均係利用人頭帳戶作為出
    入帳戶，並經媒體廣為披載，被告係成年且有智識之人，對此應知之甚詳或有認
    識之可能性。況被告於本院審理時亦自承：（是否對方拿來做任何事，包括不法
    用途你都無所謂？有無想過對方會用你的帳戶做為不法使用？）當初我有想過他
    們可能會做不法的事，我當時因為缺錢所以沒有管那麼多了等語（見本院九十二
    年四月三日訊問筆錄）。是被告具有上揭認識，仍將其銀行帳戶出賣給「陳先生
    」，果然其出賣之帳戶被利用做為恐嚇取財罪之出入帳戶，足見被告有容認他人
    利用其出賣之銀行帳戶犯恐嚇取財罪之未必故意存在，本件事證明確，被告犯行
    堪以認定。
二、被告甲○○基於幫助恐嚇取財之不確定故意，提供其上開一銀帳戶，給予「陳先
    生」為成員之一之擄車勒贖集團，作為匯款專戶，助該集團成員擄車勒贖未遂之
    行為，核其所為，係犯刑法第三十條第一項、第三百四十六條第三項、第一項恐
    嚇取財未遂罪之幫助犯。「陳先生」及其擄車勒贖集團成員雖已著手於擄車勒贖
    恐嚇取財行為之實施，惟末生取得財物之結果，其犯罪尚屬未遂，被告幫助其犯
    罪，爰依刑法第二十六條前段之規定，按既遂犯之刑度減輕其刑。又被告幫助他
    人犯恐嚇取財未遂罪，為從犯，爰依刑法第三十條第二項減輕其刑，並依法遞減
    之。再被告前曾於八十九年間，因犯傷害罪，經本院以八十九年度豐簡字第五○
    一號判處有期徒刑三月確定，於九十年七月十六日執行完畢，此有臺灣臺中地方
    法院檢察署刑案資料查註紀錄表及臺灣高等法院被告全國前案紀錄表各一份在卷
    足憑，其於五年以內再犯本件有期徒刑以上之罪，為累犯，應依刑法第四十七條
    之規定，加重其刑。被告所犯之刑有加重及減輕，應先加後減之。爰審酌被告將
    銀行帳戶提供他人用供恐嚇取財之用，造成犯罪偵查困難，幕後犯罪人得以逍遙
    法外，致使此類犯罪手法層出不窮，嚴重危害交易秩序與社會治安，惟念其智識
    不高、犯罪目的、手段尚稱平和等一切情狀，量處如主文所示之刑，並諭知易科
    罰金之折算標準，以示懲儆。
三、末查，被告甲○○所申領之如附表內容所示之物，係被告所有且供恐嚇取財罪所
    用之物，業據被告供承在卷，雖未據扣案，然亦無證據證明業已滅失，爰依刑法
    第三十八條第一項第二款，均宣告沒收之。
據上論斷，應依刑事訴訟法第二百九十九條第一項前段，刑法第三百四十六條第三項
、第一項、第二十六條、第三十條第一項、第二項、第四十七條、第四十一條第一項
前段、第三十八條第一項第二款，罰金罰鍰提高標準條例第一條前段、第二條，判決
如主文。
本案經檢察官劉志文到庭執行職務。
中      華      民      國    九十二    年      五      月     二十     日
                              臺灣臺中地方法院刑事第六庭
                                  審判長法  官  梁 堯 銘
                                        法  官  莊 深 淵
                                        法  官  洪 堯 讚
右正本證明與原本無異。
如不服本判決，應於判決送達後十日內向本院提出上訴狀，上訴於臺灣高等法院臺中
分院( 須附繕本 )。
                                        書記官
中      華      民      國    九十二    年      五      月     二十     日
附錄論罪科刑法條
刑法第三百四十六條
意圖為自己或第三人不法之所有，以恐嚇使人將本人或第三人之物交付者，處六月以
上五年以下有期徒刑，得併科一千元以下罰金。
以前項方法得財產上不法之利益，或使第三人得之者，亦同。
前二項之未遂犯罰之。
附表：
一、被告甲○○所申領之第一商業銀行中港分行帳號00000000000號活期
    儲蓄存款帳戶（含存簿一本、印章一顆、提款卡一張）。


司法院資訊處製作；財團法人民間司法改革基金會備份。
